【裁判字號】    90,台上,6667
【裁判日期】    901101
【裁判案由】    違反毒品危害防制條例
【裁判全文】
最高法院刑事判決                                九十年度台上字第六六六七號
    上  訴  人  甲○○
                乙○○
右上訴人等因違反毒品危害防制條例案件，不服台灣高等法院高雄分院中華民國八十
八年七月二十八日第二審判決（八十八年度上訴字第四六九號，起訴案號：台灣高雄
地方法院檢察署八十七年度偵字第一○五八三、一三三九六號），提起上訴，本院判
決如左：
    主  文
原判決撤銷，發回台灣高等法院高雄分院。
    理  由
本件原判決認定：上訴人甲○○基於概括犯意，自民國八十七年五月九日起至同年六
月九日止，在高雄市之不詳處所，多次轉讓第二級毒品安非他命予楊雅圖施用；復於
同年六月六日十八時許，在屏東縣新園鄉○道路旁，轉讓安非他命予林順意施用一次
。又上訴人乙○○基於意圖營利之概括犯意，於同年四月間某日，在屏東縣東港鎮○
○○段六十三號其經營之海釣場內，以新台幣（下同）五萬五千元之價格售賣第二級
毒品安非他命一兩予甲○○。嗣甲○○於同年六月九日經警查獲，為配合警方破案，
而以電話與乙○○聯繫，佯稱購買安非他命，乙○○應允；同日晚上十時二十分許，
甲○○即偕同警方前往上開海釣場，查獲乙○○並扣得其甫販入之安非他命等情。因
而維持第一審論處甲○○連續轉讓第二級毒品部分，及乙○○連續販賣第二級毒品罪
刑之判決，駁回其於第二審之上訴。固非無見。
惟查：(一)原判決採憑證人即警員楊增平、吳文輝之證言，認定甲○○經警查獲後，供
出安非他命之來源，並配合警方查獲乙○○等情。如果無訛，則甲○○因供出毒品來
源因而破獲，似應適用毒品危害防制條例第十七條之規定，減輕其刑。乃原判決未依
該規定減輕其刑，復未說明不予減刑之理由，難謂於法無違。又原判決以乙○○販賣
毒品所得之五萬五千元，應依同條例第十九條第一項之規定沒收，並維持第一審判決
所為「販賣所得新台幣五萬五千元沒收」之諭知。但該五萬五千元既未扣案，自應併
予諭知「如全部或一部不能沒收時，以其財產抵償之」，始屬適法。原判決對於第一
審判決之此項違誤，未加糾正，遽予維持，同有可議。(二)乙○○自始否認售賣安非他
命予甲○○，辯稱查獲之安非他命係供自己施用；而甲○○於案發時，則經警查獲約
二十三點六公克之安非他命，又於本件案發後之八十八年一月二十六日被查獲約六十
三公克之安非他命，足見甲○○有自己安非他命之貨源，乃因知悉伊有施用安非他命
之習慣，為卸免刑責，遂先以電話確認伊在家後，即帶同警方前來搜查，以圖嫁禍等
語，並請求調閱相關案卷查明（見原審卷第六十三頁反面、第六十四頁）。此與判斷
甲○○供述之憑信性攸關，實情究竟如何？允宜再事詳查究明，以期發現真實，而昭
折服。甲○○、乙○○上訴意旨分別指摘原判決違背法令，尚非全無理由，應認有撤
銷發回更審之原因。再，乙○○被訴連續販賣安非他命予余俊發，經原審不另為諭知
無罪判決之部分，基於審判不可分原則，應併發回之。
據上論結，應依刑事訴訟法第三百九十七條、第四百零一條，判決如主文。
中      華      民      國     九十     年     十一     月      一      日
                              最高法院刑事第五庭
                                  審判長法官  紀  俊  乾
                                        法官  黃  正  興
                                        法官  劉  介  民
                                        法官  陳  東  誥
                                        法官  張  春  福
      右正本證明與原本無異
                                              書  記  官
中      華      民      國     九十     年     十一     月      五      日
                                                                        Ｅ


司法院資訊處製作；財團法人民間司法改革基金會備份。
